【裁判字號】    98,訴,373
【裁判日期】    980420
【裁判案由】    強盜等
【裁判全文】
臺灣彰化地方法院刑事判決               98年度訴字第373號
公  訴  人  臺灣彰化地方法院檢察署檢察官
被      告  甲○○
                    （現羈押於臺灣彰化看守所）
選任辯護人  陳青來律師
被      告  乙○○
                    （現羈押於臺灣彰化看守所）
指定辯護人  王銘助律師
上列被告等因強盜等案件，經檢察官提起公訴（九十八年度偵字
第六三五號、第七０八號、第七八四號、第一０四九號），本院
判決如下：
    主  文
甲○○意圖為自己不法之所有，結夥三人以上，攜帶兇器，以強
暴至使不能抗拒，而取他人之物，處有期徒刑柒年陸月；又未指
定犯人，而向該管公務員誣告犯罪，處有期徒刑參月。應執行有
期徒刑柒年柒月。
乙○○意圖為自己不法之所有，結夥三人以上，攜帶兇器，以強
暴至使不能抗拒，而取他人之物，累犯，處有期徒刑捌年。
    事  實
一、乙○○曾於民國八十四年三月間因懲治盜匪條例案件，經臺
    灣高等法院臺中分院於八十六年三月十八日，以八十五年度
    上訴字第一四二五號判決判處有期徒刑七年六月確定（第一
    案）；又於八十五年十二月間因肅清煙毒條例等案件，經本
    院於八十六年八月二十五日，以八十六年度訴字第七三號判
    決判處應執行有期徒刑三年八月確定（第二案）；再於八十
    六年四月間因竊盜案件，經本院於八十六年七月四日，以八
    十六年度易字第一一０二號判決判處有期徒刑一年二月確定
    （第三案），嗣第二、三案再經本院八十六年度聲字第一三
    六八號裁定定其應執行刑為有期徒刑四年九月確定，並與第
    一案接續執行，而於九十三年三月五日假釋出監，嗣遭撤銷
    假釋，後二案再經本院九十六年度聲減字第二０四二號裁定
    減為應執行有期徒刑二年四月又十五日確定，入監執行後，
    於九十六年十一月二十日縮刑期滿執行完畢。距乙○○仍不
    知警惕，復與甲○○、張正衛（年約三十二歲，另由檢察官
    偵查中）三人結夥共同基意圖於為自己不法所有之強盜犯意
    聯絡，其等商議丙○○所經營坐落於彰化縣秀水鄉○○路近
    花壇鄉之黑秋檳榔攤生意頗佳，可向其強盜財物，乃於九十
    七年十二月二十五日二十一時許在上開檳榔攤附近等候丙○○下班，迨丙○○於同日二十二時許下班後，即由甲○○駕
    駛車牌號碼Ｊ二－二七一五號自用小客車搭載乙○○、張正
    衛，尾隨丙○○返回彰化花壇鄉○○村○○街十三號之住處
    ，而於同日二十二時四十分許，在丙○○上開住處巷口，由
    甲○○駕車在車上把風接應，張正衛、乙○○即下車搶盜財
    物，張正衛並在路旁拾得客觀上足對他人之生命、身體構成
    威脅，而具有危險性之木棍一支後，即一手持木棍，一手將
    丙○○推倒在地，至使不能抗拒後，強取丙○○所有之皮包
    一只（內有新臺幣【下同】三萬五千元），得手後逃逸，現
    金三萬五千元由甲○○、乙○○各分得一萬元，餘由張正衛
    取得，朋分花用殆盡。
二、另甲○○為脫免刑事責任，竟基於未指定犯人而向該管公務
    員誣告之犯意，於翌日即九十七年十二月二十六日九時二十
    三分許，至彰化縣警察局鹿港分局秀水派出所，向有偵查犯
    罪權限之員警謊稱：其所有之車牌號碼Ｊ二－二七一五號自
    用小客車，於九十七年十二月二十六日，在其位於彰化縣秀
    水鄉曾厝村西平巷六十二號住處前發現遭竊云云。以此方式
    未指定犯人而向該管公務員誣告不特定人涉犯竊盜罪嫌。嗣
    甲○○於偵辦犯罪之警員尚未發覺誣告罪嫌之犯罪人前自白
    接受裁判，並經警依路口監視畫面及通訊監察譯文循線查獲
    上情。
三、案經甲○○自白誣告犯行，及丙○○訴由彰化縣警察局彰化
    分局報請臺灣彰化地方法院檢察署檢察官偵查起訴。
    理  由
壹、程序部分：
一、按被告以外之人於審判外之言詞或書面陳述，除法律有規定
    者外，不得作為證據，刑事訴訟法第一百五十九條第一項固
    定有明文，惟被告以外之人於審判外之陳述，雖不符合同法
    第一百五十九條之一至第一百五十九條之四規定，但經當事
    人於審判程序同意作為證據，法院審酌該言詞陳述或書面陳
    述作成時之情況，認為適當者，亦得為證據，當事人、代理
    人或辯護人於法院調查證據時，知有第一百五十九條第一項
    不得為證據之情形，而未於言詞辯論終結前聲明異議者，視
    為有前項之同意，此觀同法第一百五十九條之五規定即明。
    查本判決後開引用各該被告甲○○、乙○○以外之人於審判
    外之陳述（包含書面陳述），皆屬傳聞證據，惟當事人雖知
    上開證據資料為傳聞證據，仍於本院準備程序及審判期日中
    對其他證據資料均表示同意或無意見而不予爭執，且迄至言
    詞辯論終結前亦未再聲明異議，本院審酌上開證據資料製作
    時之情況尚無違法不當等瑕疵，且與本案具有關連性，認為
    以之作為證據應屬適當，揆諸前開規定，爰逕依刑事訴訟法
    第一百五十九條之五規定，認前揭證據資料均例外有證據能
    力。
二、另本案卷證所涵括其餘非供述證據，經公訴人及被告等人均
    同意有證據能力，本院審酌其作成或取得之情形，並無違法
    不當，是後述所引用證據之證據能力均無疑義，合先敘明。
貳、實體部分：
一、前揭犯罪事實，業據被告甲○○、乙○○分別於警詢、偵查
    中及本院審理時自白不諱，核與證人即被害人丙○○於警詢
    、偵查中之證述及證人曾嘉昆、李文怡於警詢時之證述情節
    相符。此外，復有指認現場照片十二幀、路口監視畫面十四
    幀、被告等人犯案歷程表及通訊監察譯文、長庚紀念醫院診
    斷證明書一份、彰化縣警察局車輛協尋電腦輸入單、彰化縣
    警察局鹿港分局秀水分駐所受理各類案件紀錄表等在卷可資
    佐證，足認被告甲○○、乙○○之自白均與事實相符。本件
    事證已臻明確，被告等之犯行均堪認定，應依法論科。
二、按刑法第三百二十一條第一項第三款之攜帶兇器竊盜罪，係
    以行為人攜帶兇器竊盜為其加重條件，此所謂兇器，其種類
    並無限制，凡客觀上足對人之生命、身體、安全構成威脅，
    具有危險性之兇器均屬之，且祇須行竊時攜帶此種具有危險
    性之兇器為已足，並不以攜帶之初有行兇之意圖為必要（最
    高法院七十九年度臺上字第五二五三號判例意旨可供參照）
    。查被告甲○○、乙○○與張正衛共同持以強盜之木棍，質
    地堅硬，客觀上足對他人之生命、身體構成威脅，而具有危
    險性，自係屬兇器無誤，且被告甲○○、乙○○與張正衛在
    合同意思範圍以內，各自分擔犯罪行為之一部，相互利用他
    人之行為，以達其犯罪之目的，自均應對於全部所發生之結
    果，共同負責（最高法院二十八年上字第三一一０號判例意
    旨參照），是被告甲○○、乙○○自均應就上開攜帶兇器之
    加重要件共同負責。
三、再按強盜罪所施用之強暴、脅迫手段，袛須足以壓抑被害人
    之抗拒，使其喪失意思自由為已足，縱令被害人無實際抗拒
    行為，仍於強盜罪之成立，不生影響（最高法院八十六年度
    臺上字第四五０三號判決意旨參照）。本件被告甲○○、乙○○，及未到案之張正衛均為年輕人，其等推由張正衛一手
    持木棍，一手將被害人推倒在地，再公然為強取被害人財物
    之行為，顯係以不對等之有形實力之強暴方式壓制被害人之
    自由意思，被害人確已陷於不能抗拒之程度無誤，縱被害人
    當場並無明顯之抵抗行為，仍不影響強盜罪之成立。
四、核被告甲○○所為，係犯刑法第三百三十條第一項之結夥三
    人以上，攜帶兇器之加重強盜罪及刑法第一百七十一條第一
    項之未指名誣告罪；被告乙○○所為，係犯刑法第三百三十
    條第一項之結夥三人以上，攜帶兇器之加重強盜罪。被告甲○○、乙○○與張正衛就上開加重強盜犯行有犯意聯絡及行
    為分擔，應論以共同正犯。被告甲○○所為前開加重強盜犯
    行及未指名誣告犯行，犯意各別，行為互異，應予分論併罰
    。再被告乙○○曾於八十四年三月間因懲治盜匪條例案件，
    經臺灣高等法院臺中分院於八十六年三月十八日，以八十五
    年度上訴字第一四二五號判決判處有期徒刑七年六月確定（
    第一案）；又於八十五年十二月間因肅清煙毒條例等案件，
    經本院於八十六年八月二十五日，以八十六年度訴字第七三
    號判決判處應執行有期徒刑三年八月確定（第二案）；再於
    八十六年四月間因竊盜案件，經本院於八十六年七月四日，
    以八十六年度易字第一一０二號判決判處有期徒刑一年二月
    確定（第三案），嗣第二、三案再經本院八十六年度聲字第
    一三六八號裁定定其應執行刑為有期徒刑四年九月確定，並
    與第一案接續執行，而於九十三年三月五日假釋出監，嗣遭
    撤銷假釋，後二案再經本院九十六年度聲減字第二０四二號
    裁定減為應執行有期徒刑二年四月又十五日確定，入監執行
    後，於九十六年十一月二十日縮刑期滿執行完畢，有臺灣彰
    化地方法院檢察署刑案資料查註紀錄表、臺灣高等法院被告
    前案紀錄表各一份在卷可按，被告乙○○於有期徒刑之執行
    完畢後，五年以內故意再犯本件有期徒刑以上之罪，為累犯
    ，應依刑法第四十七條第一項規定，加重其刑。另本件有關
    被告甲○○所犯未指名誣告犯行部分，係被告甲○○於九十
    七年十二月二十八日，在有偵查犯罪職權之機關或個人發覺
    其犯罪前，主動坦承有於上開未指名誣告之犯行而自白，且
    主動接受裁判，有被告甲○○之警詢筆錄，及彰化縣警察局
    鹿港分局刑事案件報告書各一份在卷可按（參臺灣彰化地方
    法院檢察署九十八年度偵字第一０四九號偵查卷第一頁、第
    六頁），足徵被告甲○○確係在警員未發現有確切之根據得
    為合理之懷疑前，即主動供述其上開未指名誣告犯行，被告
    甲○○係對於上開未發覺之罪自白而接受裁判，即係在其所
    誣告之案件，裁判或懲戒處分確定前自白，應依刑法第一百
    七十二條之規定減輕其刑。再按刑法第一百七十二條規定，
    犯偽證或誣告等罪，於所虛偽陳述或所誣告之案件，裁判或
    懲戒處分確定前自白者，減輕或免除其刑，此較諸刑法第六
    十二條規定之自首減輕其刑，尤有利於被告，故縱自首偽證
    或誣告犯行，如同時合於該第一百七十二條之要件者，仍應
    適用此法條減免其刑（最高法院八十八年度台上字第五五四
    八號判決意旨參照），是本件被告甲○○就上開未指名誣告
    罪部分，不再依刑法第六十二條自首之規定減輕其刑，併予
    敘明。爰審酌被告乙○○有多項前科，品行不佳，被告甲○○、乙○○為供己花用，即隨意強盜他人財物，被告甲○○
    為脫免刑責而為誣告，及被告甲○○、乙○○犯罪之動機、
    手段、目的、所生危害，被告甲○○、乙○○於犯後坦承犯
    行之態度，被告甲○○並已與被害人達成民事和解等一切情
    狀，分別各量處如主文所示之刑，被告甲○○部分並定其應
    執行之刑，以示懲處。
四、至未扣案之木棍一支，雖為被告等供犯罪所用之物，然係共
    同被告張正衛於路旁拾得，且於犯案後業已丟棄，業據被告
    乙○○供明在卷，非屬被告等所有，且非屬違禁物，爰不為
    沒收之諭知。再被害人丙○○因被告等強盜行為而跌倒在地
    ，受有肌肉拉傷之傷害，有長庚紀念醫院出具之診斷證明書
    附卷可稽（參臺灣彰化地方法院檢察署九十八年度偵字第七
    八四號偵查卷第八頁），然此係被告等以強暴行為強盜之當
    然結果，爰不另論被告等傷害罪責，併予敘明。
據上論斷，應依刑事訴訟法第二百九十九條第一項前段，刑法第
二十八條、第三百三十條第一項、第一百七十一條第一項、第一
百七十二條、第四十七條第一項、第五十一條第五款，刑法施行
法第一條之一，判決如主文。
本案經檢察官陳茂榮到庭執行職務。
中    華    民    國    98    年    4    月     20    日
                  刑事第二庭    審判長法官  石馨文
                                法      官  尚安雅
                                法      官  陳秋錦
以上正本證明與原本無異。
如不服本判決應於收受判決後10日內向本院提出上訴書狀，並
應敘述具體理由。其未敘述上訴理由者，應於上訴期間屆滿後
20日內向本院補提理由書(均須按他造當事人之人數附繕本)
「切勿逕送上級法院」。
告訴人或被害人對於判決如有不服具備理由請求檢察官上訴者，
其上訴期間之計算係以檢察官收受判決正本之日期為準。
中    華    民    國    98    年    4    月     20    日
                                書  記  官  張清秀
附錄本案論罪科刑法條全文：
中華民國刑法第330條
（加重強盜罪）
犯強盜罪而有第 321 條第 1 項各款情形之一者，處 7 年以上有
期徒刑。
前項之未遂犯罰之。
中華民國刑法第171條
（未指定犯人誣告罪）
未指定犯人，而向該管公務員誣告犯罪者，處 1 年以下有期徒刑
、拘役或3 百元以下罰金。
未指定犯人，而偽造、變造犯罪證據，或使用偽造、變造之犯罪
證據，致開始刑事訴訟程序者，亦同。
中華民國刑法第172條
（偽證、誣告自白減免）
犯第 168 條至第 171 條之罪，於所虛偽陳述或所誣告之案件
，裁判或懲戒處分確定前自白者，減輕或免除其刑。


司法院資訊處製作；財團法人民間司法改革基金會備份。
